【裁判字號】    88,訴,340
【裁判日期】    890406
【裁判案由】    槍砲彈藥刀械管制
【裁判全文】
臺灣板橋地方法院刑事判決                          八十八年度訴字第三四號
    公  訴  人  臺灣板橋地方法院檢察署檢察官
    被      告  丙○○
    指定辯護人  本院公設辯護人戊○○
右列被告因槍砲彈藥刀械管制條例案件，經檢察官提起公訴（八十七年度偵字第一九
二五三號），本院判決如左：
    主  文
丙○○無罪。
    理  由
一、公訴意旨如起訴書所載（如附件）。惟查，扣案之槍枝二把、子彈十二顆，經送
    內政部警政署刑事警察局鑑驗結果，槍枝均係具殺傷力之改造金屬玩具手槍，子
    彈則僅係玩具槍用之金屬彈殼，並未經改造，有該局鑑驗通知書附於偵查卷可稽
    ，是被告丙○○被訴持有上開扣案槍枝，所涉應係槍砲彈藥刀械管制條例第十一
    條第四項之持有其他可發射子彈具有殺傷力之槍枝罪嫌，公訴意旨認係涉犯同條
    例第七條第四項之持有手槍罪嫌云云，容有誤會；至扣案之「子彈」十二顆，經
    鑑驗結果僅係未經改造之玩具槍用金屬彈殼，尚未涉及槍砲彈藥刀械管制條例規
    定之罪刑，公訴意旨論罪法條未敘及，固屬無誤，惟其犯罪事實敘及被告持有子
    彈共十二顆，即有未洽，茲合先敘明。
二、按公訴人認被告丙○○涉有持有扣案槍枝二把之犯行，無非以其犯罪事實業經被
    告於警訊供述甚詳，並帶同警察前往取槍，亦經警員丁○○證述甚詳，若上開槍
    枝非被告所藏放，被告焉知該處有槍枝，而上述槍枝，經送鑑定，均具殺傷力，
    此亦有內政部警政署刑事警察局鑑驗通知書附卷可參為其論據。惟訊據被告丙○
    ○堅決否認有持有槍枝之犯行，辯稱：伊不知為何在臺北縣板橋市區○路六十三
    號金島汽車旅館為警查獲時，手上握有槍管，其後伊亦未帶警至上開旅館外圍牆
    邊綠樹叢起獲扣案槍枝、子彈，扣案槍枝、子彈是己○○應警方要求，叫歐哲維
    買來玩具手槍，放置於派出所外，己○○再要伊配合認罪，稱警方會以自動報繳
    方式處理，即可放伊回去，伊才於第二次警訊時承認持有扣案槍枝等語。
三、按犯罪事實應依證據認定之，無證據不得推定其犯罪事實，刑事訴訟法第一百五
    十四條定有明文。而所謂證據，係指足以證明被告確有犯罪行為之積極證據而言
    ，該項證據須適於為被告犯罪之證明者，始得採為斷罪之資料（參照最高法院六
    十九年臺上字第四九一三號判例要旨）。經查：
    （一）被告丙○○除於第二次警訊時供認持有扣案槍枝外，其歷經第一次警訊、
          偵查、本院調查審理時，均堅決否認扣案槍枝係伊所持有。而第二次警訊
          筆錄所載供述，亦經被告辯稱：槍係當時前已先為警查獲之己○○叫歐哲
          維買放在派出所外面垃圾桶，因己○○勸說伊只要伊配合認罪，警方會以
          自動報繳處理，伊即可回去云云，伊才於第二次警訊時供認等語，否認與
          事實相符，且核與證人己○○於本院八十八年六月二十四日調查時證述：
          查獲前一天丙○○來找伊，當時丙○○服用ＦＭ２解毒癮神智不清楚，伊
          和歐哲維怕他有危險，將他載到金島旅館休息，後伊和女友林雅婷在臺北
          市社子金孔雀賓館因毒品案件通緝被警查獲，之後並帶同伊至金島旅館調
          查丙○○，之後警察告訴伊在其房內查到槍管及安非他命等物，返回派出
          所後，警察要伊配合繳槍我們就可以回去，伊就打電話給歐哲維拜託他去
          找，歐哲維說沒有辦法，只有到臺北市獅子林模型槍店去買玩具手槍，直
          到當天下午一、二點，伊聯絡伊父母拿新臺幣（下同）一萬元給歐哲維去
          買玩具手槍，歐哲維買到後警察就叫他將槍放到派出所外的垃圾桶，然後
          警察要丙○○承認為其所有，原本丙○○不願承認，以為是伊栽贓，經伊
          告知只要承認可以用報繳方式，警察就可以放伊等回去，伊才供認等語，
          以及證人歐哲維於本院八十九年二月二十九日調查時證稱：當時伊載詹大
          慶去士林住在百齡橋邊孔雀旅社，己○○要伊回家拿他的衣服給他，伊回
          去拿衣服在回到旅社的途中，己○○打電話給伊暗示說他已經被警察抓到
          了，要伊打電話給被告不要再打電話給他，伊就打電話給被告，被告在電
          話中說他不夠錢付旅社的錢，後伊有去旅社找被告，站在旅社房間門口約
          談了三十秒，伊就離開去籌錢，隔天早上己○○有打電話給伊要伊去找槍
          ，伊說沒有辦法，己○○就要伊去臺北市獅子林買槍，伊又向己○○說伊
          不敢拿過去，己○○說警察要伊把槍枝扔在派出所外垃圾桶內，之後伊就
          先去跟己○○媽媽拿八千至一萬元，然後下午一、二點到獅子林買一把模
          型手槍，槍枝是黑色的槍身上面還有橘色，買好槍枝之後大概二、三點扔
          在派出所外垃圾桶內等語情節亦大致相符，是被告上開所辯尚非不可採酌
          。況經本院當庭播放警方提出之警訊錄音帶勘驗其內容，並無第二次警訊
          筆錄之錄音內容（參見本院八十九年三月二十三日訊問筆錄），而訊據證
          人即製作前開警訊筆錄之警員丁○○，亦未能提出第二次警訊錄音帶以供
          核對，是上開第二次警訊筆錄之證據能力，已堪質疑，要難憑此警訊筆錄
          認定扣案槍枝係被告所持有。
    （二）再觀諸被告雖於第二次警訊筆錄中供稱：警方查獲之改造手槍二把（其中
          一把黑色仿四五手槍之改造手槍，無槍管）、子彈十六顆，係伊於八十七
          年八月十五日左右，在臺北縣三峽鎮○○路一帶，向綽號「阿昌」（起訴
          書誤繕為「阿冒」）之男子購買的，均藏在金島汽車旅館前花盆上，用報
          紙覆蓋著，從未攜帶身上犯案過；伊是怕仇家追殺，所以持有槍彈用來防
          身用的云云。然參諸被告住處係在臺北縣三峽鎮，而按其所供亦係在三峽
          鎮購槍，則被告何以未將槍枝就近藏放於三峽鎮之住處，卻將之遠藏於臺
          北縣板橋市之汽車旅館前花盆上，已堪質疑；且據證人己○○、歐哲維於
          本院調查時證稱：被告係於查獲前一天去找己○○、歐哲維二人，因其毒
          癮發作，己○○、歐哲維二人臨時將之帶至金島汽車旅館投宿等情（參見
          本院八十八年六月二十四日、八十九年二月二十九日訊問筆錄），可見被
          告係於查獲當天始臨時被己○○、歐哲維帶至金島汽車旅館投宿，焉能於
          購槍之後，即知要將所購槍枝藏匿於該汽車旅館前之花盆上，是其於上開
          第二次警訊筆錄所供：自八十七年八月十五日買槍後至同年九月一日起獲
          止，均藏在該旅館前花盆上云云，與事實顯然不符之情灼然至明。再被告
          既供稱：係為怕仇家追殺，故買槍來防身云云，然卻又稱：買槍之後，均
          將槍枝藏放於上開旅館前花盆上云云，此顯與其防身之說矛盾不符，無法
          自圓。況參諸被告被查獲時僅握持有槍管，而槍身卻遠藏於旅館外之花盆
          內，不知如此如何防身，由此益見被告上開警訊之自白，疑點百出，更難
          以資遽認被告涉有持有扣案槍枝之犯行。此外，被告所供向之買槍之「阿
          昌」，年籍不詳，亦已無從傳訊核諸被告上開所述是否屬實。是綜上所述
          ，被告於第二次警訊筆錄之自白，顯非可採。
    （三）又本件扣案之黑色仿四五手槍之改造玩具手槍一把，按警方所指係先查獲
          被告持有該改造手槍之改造槍管，嗣經被告帶至金島汽車旅館藏槍處再起
          獲該改造手槍槍身，即該改造手槍之改造槍管原係與槍身分離而各自被查
          獲。然經本院檢視拆解該扣案改造手槍勘驗結果，該改造手槍之槍管卻無
          法自槍身滑套分離，另經本院傳訊帶同被告起獲改造手槍槍身之警員陳忠
          志、甲○○、乙○○等人當庭拆解扣案改造手槍，亦無法將改造槍管自槍
          身滑套分離，且亦無法自圓其說何故如此，此有本院八十九年二月二十九
          日、八十九年三月七日訊問筆錄在卷可稽，則本件扣案之黑色仿四五手槍
          之改造玩具手槍，顯與警方查獲被告持有該槍枝之情節事實不符，即難據
          以援證被告涉有持有扣案槍枝之犯行。況按警方移送案卷資料指稱：被告
          係於其投宿之金島汽車旅館為警查獲持有改造槍管一支，後帶警於該旅館
          外圍牆邊之綠樹叢中，起獲藏置於其中以報紙包覆之扣案改造手槍二把云
          云，按被告於臨時投宿之旅館，將槍枝分離藏置，僅於住宿之旅館房內隨
          身攜帶一支槍管，有違常情，前已敘及，且觀諸該旅館係位於板橋市市區
          臨人車交通頻繁之道路旁，被告僅將槍枝以報紙包覆即藏置於公眾出入之
          場所，此亦與一般違法持槍者謹慎藏置唯恐暴露之常情相悖甚遠，合諸參
          酌上述扣案槍枝與警查獲情節未符之情，警方指證係被告帶同前往取槍云
          云，亦堪質疑。
    綜上所述，被告於第二次警訊之自白與事實未盡相符，而扣案之槍枝復與警方指
    稱之查獲情節未符，顯難認被告涉有本件非法持有扣案槍枝之犯行，此外復查無
    其他積極證據足認被告確有非法持有扣案槍枝之犯行，是本件不能證明被告犯罪
    ，自應為無罪判決之諭知。
四、另按前述，警方查扣之槍枝既與其查獲被告之過程情節不符，復經證人己○○、
    歐哲維證述警方涉有非法取證入罪被告之嫌，為維警譽，宜另由檢察官調查詳明
    ，附此敘明。
據上論斷，應依刑事訴訟法第三百零一條第一項，判決如主文。
本案經檢察官張云綺到庭執行職務
中      華      民      國    八十九    年      四      月      六      日
                                      臺灣板橋地方法院刑事第六庭
                                          法  官  彭  全  曄
右正本證明與原本無異
如不服本判決，應於判決送達後十日內，向本院提出上訴狀。
                      書記官  梁  宜  庭
中    華    民    國      八十九      年     四       月     十二       日


司法院資訊處製作；財團法人民間司法改革基金會備份。
